【裁判字號】    97,消債更,725
【裁判日期】    970905
【裁判案由】    聲請更生程序
【裁判全文】
臺灣高雄地方法院民事裁定           97年度消債更字第725號
聲  請  人  甲○○
即  債務人
送達代收人  乙○○
上列當事人聲請消費者債務清理事件，本院裁定如下：
    主  文
聲請駁回。
聲請費用由聲請人負擔。
    理  由
一、本件債務人主張：伊因有不能清償情事，曾依「中華民國銀
    行公會會員辦理消費金融案件無擔保債務協商機制」（下稱
    無擔保協商）申請債務協商，經協商成立，約定自民國95年
    12月起，分96期，利率9 ％，每月應繳納為新台幣（下同）
    15,475元，惟聲請人每月收入約有41,435元左右，扣除每月
    必要之膳食費用等生活必須費用；其2 名子女及其母親之扶
    養費用等，共計約為36,199元，實已不足支付如此龐大之協
    商還款金額，迫不得已僅得選擇毀諾一途，並非伊惡意毀諾
    ，實係因其客觀上確有不可歸責之事由所致。又伊無擔保或
    無優先權之債務總額未逾1,200 萬元，復未經法院裁定開始
    清算程序或宣告破產，爰向本院聲請更生等語。
二、經查：
  (一)按債務人與金融機構協商成立者，不得聲請更生或清算。但
    因不可歸責於己之事由，致履行顯有重大困難者，不在此限
    ；本條例施行前，債務人依金融主管機關協調成立之中華民
    國銀行公會會員，辦理消費金融案件無擔保債務協商機制與
    金融機構成立之協商，準用前項之規定；消費者債務清理條
    例第151 條第5 、6 項定有明文。
  (二)債務人所主張之上開事實，業據提出債權人清冊、財產狀況
    說明書、債務協商協議書暨無擔保債務還款計畫書、戶籍謄
    本、聲請人及其配偶之95年、96年所得清單及財政部高雄市
    國稅局財產歸屬資料清單、勞健保支出證明、生活費收據、
    稅捐規費繳納收據、房屋租賃契約等文書為證。
  (三)依前開消費者債務清理條例第151 條第5 項規定，債務清償
    方案成立後，應由債務人按其條件履行，如於其後發生情事
    變更，在清償期間內之收入或收益不如預期，致該方案履行
    困難甚或履行不能，而有不可歸責於己之事由，始能聲請更
    生或清算。此項規定旨在避免債務人任意毀諾已成立之協商
    ，濫用更生或清算之裁判上債務清理程序，蓋以債務清償方
    案係經當事人行使程序選擇權所為之債務清理契約，債務人
    應受該成立之協議所拘束。債務人既已與金融機構協商成立
    ，如認該協商方案履行有其他不適當情形，自仍應再循協商
    途徑謀求解決。經查，聲請人前於95年12月間與銀行債務協
    商成立時，隨即於96年間便毀諾並未依協議還款，於毀諾之
    時間點，是否有任何重大變化之情事，聲請人均未提出事證
    敘明，況聲請人係以其薪資僅有41,435元左右，扣除必要生
    活費用36,199元後，顯不足支付龐大之協商還款金額等語，
    聲明其係因協商之條件實為過苛而為毀諾，惟該協商條件既
    然係由聲請人與最大債權銀行雙方協議所達成，在客觀事實
    並未有顯著變動之下，上述情事均屬聲請人在協商時可得預
    見，據以評估此一協商方案是否逾越其負擔範圍，故「協商
    條件之嚴苛」顯與「不可歸責於己之事由致履行顯有重大困
    難」之要件不符。故此，聲請人之聲請，實難認有理由。
  (四)末按為使負債務之消費者得依本條例所定程式清理其債務，
    以調整其與債權人及其他利害關係人之權利義務關係，保障
    債權人之公平受償，謀求消費者經濟生活之更生及社會經濟
    之健全發展，特制定本條例，消費者債務清理條例第1 條定
    有明文；且依該條立法意旨觀，旨在在於使陷於經濟上困境
    之消費者，得分別情形依本條例所定重建型債務清理程式（
    更生）或清算型債務清理程式（清算）清理債務，藉以妥適
    調整其與債權人及其他利害關係人之權利義務關係，保障債
    權人之公平受償，並謀求消費者經濟生活之更生機會，從而
    健全社會經濟發展。故此，本院現就聲請人主張之生活必要
    費用審酌之：
    1.聲請人收入：聲請人主張其收入為41,435元，有其95、96
      年度所得資料清單為證，又據聲請人聲請書所記載，聲請
      人今年3 月之薪資為37,725元、4 月為41,962元、5 月為
      44619 元，實可證聲請人主張其月收入約為41,435元，應
      屬有據。
    2.聲請人之支出：
      (1)膳食費用：聲請人主張每日膳食費用以200 元計算，每
        月約6,000 元，尚屬合理。
      (2)扶養費用：聲請人主張有聲請人之母及其2 名子女受其
        扶養，聲請人之母有聲請人之姐與聲請人為共同扶養義
        務人，而聲請人子女之部分，有聲請人及其配偶為共同
        扶養義務人，故聲請人應負擔扶養費用之一半，如以高
        雄市歷年每戶最低生活費為計算每個月必要生活費用之
        基準，97年度為出之扶養費為10,991元，聲請人每月應
        支出之扶養費為16,487 元。
      (3)其他生活費用：聲請人主張每學期之其他費用為1,711
        元，並提出單據以證，故此金額應足採信。
      (4)房租費用：聲請人主張每月需支付10,000元之房租費用
        ，惟其房屋之出租人為聲請人之姐，聲請人僅提供一紙
        房屋租賃契約以茲證明，本院聲請人之主張以為實難認
        定為真，租金部分本院認為是屬無據。
    3.聲請人每月尚可支配之費用：聲請人每月有41,435元之收
      入，扣除膳食費用6,000 元，必要生活費用支出1,711 元
      ，扶養費用16,487 元，尚剩餘17,237元。
    故此，聲請人每月尚餘有17,237元，應足償還協商還款金額
    15,475元，顯見聲請人無不可歸責於己之事由致履行顯有重
    大困難之事由。準此，聲請人之更生聲請，殊難認為有理由
    。
三、綜上所述，本件聲請人聲請更生，既無法立證證明其確於與
    金融機關達成前揭協商後，有不可歸責於己之事由致履行顯
    有重大困難，難謂其符合消費者債務清理條例第151 條第5
    項之規定，自不得聲請更生，應駁回其更生之聲請。
四、爰依消費者債務清理條例第8 條、第151 條第5 項、第15條
    ，民事訴訟法第78條，裁定如主文。
中    華    民    國    97    年    9     月    5     日
                  臺灣高雄地方法院鳳山簡易庭
                          法  官  楊智守
以上正本係照原本作成。
如不服本裁定，應於送達後10日內，向本院提出抗告狀並表明抗
告理由，如於本裁定宣示後送達前提起抗告者，應於裁定送達後
10日內補提抗告理由書（須附繕本）。抗告裁判費為新台幣壹仟
元整。
中    華    民    國    97    年    9     月    5     日
                          書記官  洪育祺


司法院資訊處製作；財團法人民間司法改革基金會備份。
